【裁判字號】    89,台上,6532
【裁判日期】    891026
【裁判案由】    偽造文書
【裁判全文】
最高法院刑事判決                              八十九年度台上字第六五三二號
    上  訴  人  甲○○
右上訴人因偽造文書案件，不服台灣高等法院中華民國八十九年二月十日第二審判決
（八十七年度上訴字第三三九七號，起訴案號：台灣桃園地方法院檢察署八十四年度
偵字第一三九四五號），提起上訴，本院判決如左：
    主  文
原判決關於甲○○部分撤銷，發回台灣高等法院。
    理  由
本件原判決維持第一審論處上訴人甲○○共同連續行使變造公文書罪刑部分之判決，
駁回其在第二審之上訴，固非無見。惟查：(一)按變造公文書係指不變更原有文書之本
質，僅就文書之內容有所更改者而言；如本無文書之內容存在，無製作權之人未得同
意，私自製作其內容，則屬文書之偽造行為。原判決認定上訴人所有坐落桃園縣楊梅
鎮○○○段埔心小段四一－三四、三三－二五八地號土地及其上建物（即門牌號碼楊
梅鎮○○路四四八號房屋），原已設定第二順位抵押權予廖園妹，上訴人與其夫董聿
銘（已死亡，業經原審判決公訴不受理確定）為向劉范金連借款，竟將楊梅地政事務
所核發之各該不動產登記謄本主登記次序第十二欄（四一－三四地號部分）、第十四
欄（三三－二五八地號部分）、第十二欄（建物部分），均變造為廖園妹之抵押權業
經塗銷登記後，持向劉范金連行使等情，因而論上訴人此部分係犯行使變造公文書罪
名。然依卷內資料，桃園縣楊梅地政事務所核發之前揭四一－三四、三三－二五八地
號土地，及永美路四四八號建物登記謄本，其主登記次序欄第十二、十四、十二欄，
原均空白，並無任何文字之記載（見偵字第一三九四五號卷第六十四、七十三、五十
六頁）；而原判決所指，經上訴人提出於劉范金連行使之各該謄本，其對應之各欄，
則有相關之抵押權業經塗銷之登載（見同上偵卷第八十一、九十、九十八頁）。苟上
訴人提出行使之上開登記謄本有關抵押權塗銷部分，其內容並非真正，而係上訴人無
權製作，則上訴人在各該登記謄本上，擅自為抵押權塗銷之記載，乃具有創設性，應
屬偽造而非變造。原審未予究明，遽認上訴人係變造各該登記謄本而持以行使，非無
認定之事實與卷證資料不相適合及適用法則不當之違背法令。(二)又按偽造之印文，不
問屬於犯人與否，沒收之，刑法第二百十九條定有明文。依卷內資料，原判決所指上
訴人變造之上開登記謄本相關之欄別上，均有承辦人員即負責登簿及校對之鄧蓮梅、
張月琴、李淑燕、彭金蘭等人之印文（見偵字第一三九四五號卷第八十一、九十、九
十八頁）。各該印文是否真正？如係真正，究係上訴人所盜用或鄧蓮梅等人自行蓋用
？又各該印文如非真正而係上訴人所偽造，原判決何以未依法宣告沒收？凡此涉及事
實認定及法律適用之重要事項，原審均未詳查說明，併有調查職責未盡及判決理由不
備之違誤。上訴意旨指摘原判決關於上訴人部分不當，為有理由，應認有發回更審之
原因。
據上論結，應依刑事訴訟法第三百九十七條、第四百零一條，判決如主文。
中      華      民      國    八十九    年      十      月    二十六    日
                              最高法院刑事第十二庭
                                  審判長法官  林  增  福
                                        法官  劉  敬  一
                                        法官  楊  商  江
                                        法官  邵  燕  玲
                                        法官  郭  毓  洲
      右正本證明與原本無異
                                              書  記  官
中      華      民      國    八十九    年     十一     月      三      日


司法院資訊處製作；財團法人民間司法改革基金會備份。
